臺灣高等法院高雄分院刑事判決　　 93年度上更(一)字第297號
上　訴　人　乙○○（原名黃俊郎）
即　被　告
　　　　　　　　　　（原
選任辯護人　蘇吉雄　律師
　　　　　　陳雅娟　律師
上列上訴人因違反毒品危害防制條例案件，不服臺灣高雄地方法
院法院89年度訴字第630 號中華民國90年7 月23日第一審判決（
起訴案號：臺灣高雄地方法院檢察署89年度偵字第3347號），提
起上訴，判決後，經最高法院發回更審，本院判決如下：
    主  文
原判決關於乙○○（原名黃俊郎）部分撤銷。
乙○○轉讓第二級毒品，處有期徒刑捌月。
    事  實
一、乙○○（原名黃俊郎）基於轉讓第二級毒品安非他命之犯意
    ，於89年1 月29日（起訴書誤載為1 月中旬某日）下午1 時
    許，至高雄市苓雅區○○○路35號陳漢操住處，主動詢問陳
    漢操是否要購買安非他命，陳漢操因本身無購買毒品之來源
    ，遂當場交付新台幣（下同）5,000 元（起訴書誤載為500
    元），囑託乙○○代為購買第二級毒品安非他命，乙○○收
    受陳漢操所交付之5,000 元現金後離去，前往不詳地點向不
    詳之人購買價格為5,000 元之安非他命1 包（重約1 錢），
    而取得該包安非他命之所有權後，再返回陳漢操住處，將所
    購買之安非他命1 包轉讓予陳漢操，供陳漢操施用，陳漢操
    則從中提供少量安非他命予乙○○一起施用。嗣於同年1 月
    31日下午4 時30分許，陳漢操因持有安非他命為警查獲，始
    供出上情。
二、案經高雄縣警察局鳳山分局移送臺灣高雄地方法院檢察署檢
    察官偵查起訴。
    理  由
壹、程序部分：
一、按被告以外之人（包括證人、鑑定人、告訴人、被害人及共
    同被告等）於檢察事務官、司法警察官或司法警察調查中所
    為之陳述，與審判中不符時，其先前之陳述具有較可信之特
    別情況，且為證明犯罪事實存否所必要者，得為證據，刑事
    訴訟法第159 條之2 定有明文。所謂「前後陳述不符」之要
    件，應就前後階段之陳述進行整體判斷，以決定其間是否具
    有實質性差異，惟無須針對全部陳述作比較，陳述之一部分
    有不符，亦屬之。而所謂「較可信之特別情況」之情形，亦
    應就前後陳述時之各種外部情況進行比較，以資決定何者外
    部情況具有可信性。若陳述係在特別可信之情況下所為，則
    虛偽陳述之危險性即不高，雖係審判外陳述，或未經被告反
    對詰問，仍得承認其有證據能力。本件證人陳漢操於警詢時
    供稱：「在89年1 月29日下午1 時至2 時許，黃俊郎到我住
    處，問我本人要不要安非他命，我向他表示我要買，然後我
    拿新台幣5,000 元給黃俊郎，然後他就離開，大約十幾分鐘
    後，黃俊郎就回到我住處，親手將安非他命拿給我」等語（
    警卷第6 頁），惟其於原審結證稱：「我是以5,000 元給黃
    俊郎，請他幫我買... 」之語（原審卷第24頁反面）；於本
    院結證稱：「有的，我有向警察說請被告幫我買，因之前賣
    我毒品的人已入獄，所以我問被告是否知道有人在賣，被告
    說他有認識的朋友在賣，所以我拜託被告幫我去買毒品，我
    曾經託被告幫我買1 、2 次毒品」、「（請被告幫你買毒品
    的時間？）已經記不清楚，我只記得我拿5,000 元請被告幫
    我買安非他命1 錢」、「（5,000 元共買幾次？）只有1 次
    ，因為5,000 元是買1 錢，我拿5,000 元給被告後約不到半
    個鐘頭，被告就拿安非他命給我」等語（本院94年1 月5 日
    審判筆錄），其於警詢中及法院審理時之供述已有前後陳述
    不符之情形，本院審酌其於警詢中之證述較無來自被告在場
    之壓力而出於虛偽不實之指證，或事後串謀而故為迴護被告
    之機會，揆諸上開說明，其於警詢中所為之陳述，客觀上應
    具有較可信之特別情況，且亦為證明犯罪事實存否所必要，
    依上揭規定，其於警詢中之證言自有證據能力。
二、按除急迫情況並經記明筆錄者外，訊問被告時應全程連續錄
    音，必要時並應全程連續錄影，刑事訴訟法第100 條之2 準
    用同法第100 條之1 第1 項定有明文。所謂未全程連續錄音
    ，其情形包含自公權力拘束（如逮捕、拘提等）之時起即未
    錄音；筆錄記載之詢問時間較長，而實際錄音之時間較短；
    錄音內容含混雜亂而難聽辨；筆錄部分內容因操作失當而遭
    消音或覆蓋，及錄音內容中間或部分有暫停錄音等各情形在
    內。考其立法目的，在於建立詢問筆錄之公信力，旨在輔助
    筆錄之不足，並擔保詢問程序之合法正當，亦即在擔保被告
    對於詢問之陳述，係出於自由意思及筆錄所載內容與其陳述
    相符，如被告之陳述係基於自由意思而非出於不正之方法，
    且其陳述與事實相符，縱令對之詢問時未經全程錄音，或事
    後無法提出錄音帶以供法院勘驗比對，致公務員實施詢問程
    序不無瑕疵，惟仍難謂其供述之筆錄，絕對不具證據能力（
    最高法院93年度台上字第1721號、93年度台上字第4525號判
    決意旨參考）。本件經被告辯護人聲請勘驗被告及證人陳漢
    操之警詢錄音帶，經高雄縣政府警察局鳳山分局函覆已隨案
    移送臺灣高雄地方法院檢察署等語，有該分局94年1 月21日
    高縣鳳警刑洲字第0930023109號函在卷可稽，嗣經本院遍查
    偵查案卷，並無警詢錄音帶可供勘驗。惟被告辯護人聲請調
    查證據清單僅載明警詢筆錄係配合警察指示而供述，警詢錄
    音並非連續錄音，並稱被告於警詢時因施用毒品，精神恍惚
    云云，並未抗辯其二人警詢筆錄係出於不正之方法，證諸證
    人陳漢操於原審已證稱警詢筆錄實在之語（原審卷第57頁）
    ，及被告警詢供述與本院供述內容除被告主動徵詢證人陳漢
    操是否購買毒品部分外，其餘供述情節則大致相符等情，足
    認其等二人警詢筆錄內容係出自被告之自由意思所為之陳述
    ，且與事實相符，縱事後無法提出錄音帶以供勘驗比對，揆
    諸前揭說明，其等二人之警詢筆錄仍具證據能力。
貳、實體部分：
一、訊據上訴人即被告（下稱被告）乙○○供承有於前開時地幫
    助陳漢操購買安非他命之事實不諱，惟矢口否認有前開轉讓
    毒品之犯行，辯稱：我去找陳漢操時，陳漢操主動要我幫他
    購買安非他命，我僅是以朋友立場幫陳漢操購買安非他命，
    且事先不知買回後，陳漢操會提供少量安非他命供其施用云
    云。
二、經查：
  (一)關於陳漢操於89年1 月29日下午1 時許，在高雄市苓雅區○
    ○○路35號住處，拿現金5,000 元給被告乙○○，囑託被告
    代為購買安非他命，被告於收取現金後離去，數十分鐘後即
    返回陳漢操住處，將安非他命1 包交給陳漢操等客觀事實，
    已經被告於本院審理時供承不諱，經核與證人陳漢操證述情
    節相符（警卷第6 頁、偵查卷25頁、原審卷第24頁、本院94
    年1 月5 日審判筆錄），佐以被告於警偵詢時亦曾坦承證人
    陳漢操於89年1 月間，有委託他向朋友購買毒品之情（警卷
    第2 頁、偵查卷第21頁），足徵被告自白與事實相符，自可
    作為認定犯罪事實之證據。
  (二)被告雖係受證人陳漢操之委託，而以5,000 元之價格向某不
    詳姓名者購買安非他命，已如前述，而衡諸一般經驗法則，
    被告向該不詳姓名者購買安非他命之時，衡情應無聲明係代
    理他人購買之必要，亦即被告當時應是以以自己名義購買安
    非他命，始符常理。則被告既以自己名義購買，並因而持有
    毒品安非他命，是依民法第541 條第2 項「受任人以自己之
    名義，為委任人取得之權利，應移轉給委任人」之規定，該
    等毒品所有權應係被告所有，在未經移轉給委任人即證人陳
    漢操以前，要難謂委任人陳漢操已取得毒品之所有權，故被
    告嗣後將上開以自己名義所購買之毒品安非他命，移轉所有
    權給委任人陳漢操之行為，即與無償轉讓之情形要件相符。
    至於被告將所購得之毒品安非他命轉交給證人陳漢操後，陳
    漢操有從中拿取少量安非他命供其施用之情，雖經被告供認
    在卷，並經證人陳漢操於本院證述明確，惟證人陳漢操於本
    院同時證稱：委託被告購買安非他命時，並未事先言明被告
    幫其購買毒品後，會提供部分安非他命供被告施用之語，佐
    以被告、同案被告陳嘉賓及證人陳漢操三人前於89年1 月30
    日曾在陳漢操住處共同施用陳嘉賓提供之安非他命等情，此
    乃原審判決認定之事實，可徵陳漢操是於施用安非他命時，
    基於朋友之立場，而將少量安非他命供被告施用，並非囑託
    被告購買毒品時，雙方即已約定要分部分安非他命給被告甚
    明，故尚難僅以委託人陳漢操事後有將部分安非他命供被告
    施用乙情，即據以認定被告幫陳漢操購買安非他命，即有營
    利之意圖，合此敘明。
  (三)被告於本院雖辯稱：我沒有事先徵詢陳漢操是否購買毒品，
    是我去找他，他主動要我幫他買毒品云云。惟查：被告於偵
    查及原審時曾辯稱：是其2 人合資購買毒品云云（偵查卷第
    20頁反面、原審卷第56、95頁）；另於本院前審則改稱：我
    沒有替他買，也沒有問他是否要買，只曾問他有無安非他命
    ，給我一點吸食之語（本院前審卷第40頁），嗣於本院審理
    時雖坦承確有受證人陳漢操之託，向朋友購買安非他命之情
    ，已如前述，卻另辯稱如前之情，足徵被告亟欲卸責之情，
    招然若揭，證諸證人陳漢操於警詢時已供述被告到其住處，
    向其詢問是否要安非他命？其始委託被告代為購買安非他命
    等情明確（警卷第6 頁），益徵被告所辯上情，並非事實，
    委不足採。另證人陳漢操於警詢時之陳述，因被告當時並未
    在場，是其直接面對詢問警員所為陳述較為坦然，衡情其所
    為陳述較為可信。故證人陳漢操於本院雖就曾委託被告購買
    安非他命之情供述始終如一，但卻另結證稱：是我問被告是
    否知道有人在賣（安非他命）之語，經查證人於本院接受詰
    問時，距案發之時已有5 年之久，且被告始終在場，證人可
    能因記憶減弱或變化，致有不清晰或陳述不符之現象，或因
    面對被告有所顧忌或同情，因而在被告面前較不願陳述不利
    被告之事實。故證人於本院所為前揭不一致之陳述，本院不
    予採認。
三、查安非他命屬毒品危害防制條例第2 條第2 項第2 款規定之
    第二級毒品，依法不得持有、轉讓、運輸或販賣。被告乙○
    ○將安非他命轉讓他人之犯行，核係犯毒品危害防制條例第
    8 條第2 項之轉讓第二級毒品罪。被告持有安非他命後進而
    為轉讓，其持有之低度行為應被轉讓之高度行為所吸收，不
    另論罪。按毒品危害防制條例第4 條所稱之「販賣」毒品，
    係以行為人有營利之目的，而販入或賣出毒品，或二者兼而
    有之者，為構成要件；次按非以營利為目的之移轉交付處分
    ，包括無償贈與移轉，或無營利目的之有償移轉，概屬轉讓
    之範圍。本件被告僅係受朋友陳漢操之要求，代其購買安非
    他命後，再將所購得之安非他命，無償轉交予陳漢操施用，
    已論述如前。且卷查被告堅詞否認有販賣安非他命予陳漢操
    之犯行，且無任何確切證據足證其有營利之目的，自難以販
    賣罪論擬。公訴人認係犯該條例第4 條第2 項之販賣第二級
    毒品罪，容有未洽，起訴法條應予變更。
四、原審據以論處被告罪刑，固非無見。惟查原判決認被告係犯
    販賣毒品罪，尚有未合。被告上訴意旨，否認犯罪，指摘原
    判決不當，雖無足取；惟原判決既有可議，自應由本院將原
    判決予以撤銷改判。審酌被告之素行，有臺灣高等法院被告
    全國前案紀錄表可稽，被告所犯轉讓毒品之犯行，助長毒品
    之氾濫，對社會危害非淺，及所犯次數不多，於本院已坦承
    幫他人購買毒品之犯行，應有悔意等一切情狀，爰量處有期
    徒刑8 月。至原判決認被告另於89年1 月31日與同案被告陳
    嘉賓共同販賣第二級毒品安非他命與陳漢操未遂部分，因未
    經檢察官起訴，且與本案亦無裁判上一罪之關係，非本院所
    能審理，僅此敘明。另查扣之毒品安非他命2 包，非別係於
    同案被告陳嘉賓身上及證人陳漢操住處查獲，與本件被告所
    犯轉讓毒品犯行無關，故不予宣告沒收。
五、同案被告陳嘉賓部分，已經原審判決確定，不另論列，附此
    敘明。
據上論結，應依刑事訴訟法第369 條第1 項前段、第364 條、第
299 條第1 項前段、第300 條，毒品危害防制條例第8 條第2 項
，判決如主文。
本案經檢察官甲○○到庭執行職務。
中　　華　　民　　國　　94　　年　　2 　　月　　23　　日
　　　　　　　　　刑事第七庭  審判長法　官     莊飛宗
                                    法　官     曾逸誠
                                    法　官     黃三友
以上正本證明與原本無異
如不服本判決，應於判決送達後10日內向本院提出上訴狀，其未
敘述理由者並應於提出上訴狀後10日內向本院補提理由書（應附
繕本）。
中　　華　　民　　國　　94　　年　　2 　　月　　24　　日
                                    書記官　　　黃玉珠
附錄本件判決論罪科刑法條：
毒品危害防制條例第8 條第2項
  轉讓第二級毒品者，處6 月以上5 年以下有期徒刑，得併科新
  臺幣70萬元以下罰金。
